臺灣嘉義地方法院民事判決　九十二年度簡上字第七八號
　　上　訴　人　　丁○○
　　　　　　　　　丙○○
　　　　　　　　　乙○○
　　　　　　　　　戊○○
　　被　上訴人　　甲○○
　　訴訟代理人　　林春發律師
　　複　代理人　　黃文力律師
右當事人間請求拆屋還地事件，上訴人對於中華民國九十二年八月二十九日本院朴子
簡易庭九十二年度朴簡字第九五號第一審判決提起上訴，經本院於民國九十三年三月
一日言詞辯論終結，判決如左：
    主　文
上訴駁回。
第二審訴訟費用由上訴人負擔。
    事　實
甲、上訴人方面：
  一、聲明：求為判決(一)原判決廢棄。(二)被上訴人在第一審之訴及假執行之聲請均駁
            回。
  二、陳述：除與原審判決書所載者相同茲予引用外，補稱：
      被上訴人係於民國九十二年四月自訴外人黃清潭處受讓坐落嘉義縣六腳鄉○○
      段一一地號土地（下稱系爭土地）之應有部分八分之一，而上訴人係於九十一
      年十一月建屋，而於九十二年三月完工，上訴人建屋前即事先徵得其他共有人
      之同意，因此被上訴人受讓系爭土地之應有部分時，即應受該分管契約之拘束
      。
  三、證據：除援用原審之立證方法外，並聲請訊問證人黃大水、黃閂、黃仁勇、黃
            再枝、黃再添、黃菊花、黃振雲、黃倫、黃麗卿、黃笑、黃翰慈、黃糧
            、黃清潭。
乙、被上訴人方面：
  一、聲明：求為判決駁回上訴
  二、陳述：與原審判決書所載者相同茲予引用。
  三、證據：援用原審之立證方法。
    理　由
一、被上訴人主張：坐落嘉義縣六腳鄉○○段一一地號土地（下稱系爭土地），係上
    訴人、被上訴人及訴外人黃大水、黃閂、黃寡、黃翰慈、黃糧、黃笑、黃福民等
    人所共有，上訴人無權占用系爭土地上如原判決附圖所示甲部分面積０‧００六
    四七四公頃搭蓋磚造房屋等情，爰本於共有人之物上請求權之法律關係，求為判
    決命上訴人應將坐落系爭土地上，如原判決附圖所示甲部分面積０‧００六四七
    四公頃磚造房屋拆除後，將土地返還被上訴人及其他共有人全體，並陳明願供擔
    保請准宣告假執行。
二、上訴人則以：渠等搭蓋系爭房屋前有事先徵得其他共有人之同意，被上訴人受讓
    系爭土地之應有部分時，即應受該分管契約之拘束等語，資為抗辯。
三、查系爭土地為上訴人、被上訴人及訴外人黃大水、黃閂、黃寡、黃翰慈、黃糧、
    黃笑、黃福民等人所共有，上訴人在系爭土地上如原判決附圖所示甲部分面積０
    ‧００六四七四公頃搭蓋磚造房屋之事實，業據被上訴人提出系爭土地登記謄本
    一份為證，並經原審勘驗現場查明屬實，製有勘驗筆錄、現場圖及囑託嘉義縣朴
    子地政事務所測製複丈成果圖（即原判決之附圖）可稽，且上訴人亦自認系爭土
    地上如原判決附圖所示甲部分面積０‧００六四七四公頃磚造房屋係渠等所搭建
    ，屬渠等共有等語，堪信真實。
四、按各共有人按其應有部分，對於共有物之全部雖有使用收益之權。惟共有人對共
    有物之特定部分使用收益，仍須徵得他共人有全體之同意，非謂共有人得對共有
    物之全部或任何一部有自由使用收益之權利。如共有人不顧他共有人之利益，而
    就共有物之全部或一部任意使用收益，即屬侵害他共有人之權利。又未經共有人
    協議分管之共有物，共有人對共有物之特定部分占用收益，須徵得他共有人全體
    之同意。如未經他共有人同意而就共有物之全部或一部任意占用收益，他共有人
    得本於所有權請求除去其妨害或請求向全體共有人返還占用部分（最高法院六十
    二年度台上字第一八０三號判例意旨、七十四年二月五日、七十四年度第二次民
    事庭會議決定(三)參照）。上訴人雖以前揭情詞置辯，然上訴人於原審勘驗現場時
    抗辯：系爭房屋不坐落系爭土地上等語（見原審卷第三十頁），則上訴人搭蓋系
    爭房屋時既認為未蓋在系爭土地上，則上訴人豈會徵求系爭土地其他共有人之同
    意？所辯與常情有違，此外上訴人並未舉證證明渠等已徵得全體共有人之同意，
    且系爭土地有分管，渠等抗辯自無可採。
五、綜上所述，上訴人占用系爭土地搭蓋系爭房屋，然未舉證證明有何正當權源。從
    而，被上訴人本於共有人之物上請求權之法律關係，訴請上訴人拆除系爭房屋，
    將所占用之土地返還被上訴人及其他共有人全體，為有理由，應予准許。原審判
    令上訴人應將系爭土地上如原判決附圖所示甲部分面積０‧００六四七四公頃磚
    造房屋拆除後，將土地返還被上訴人及其他共有人全體，並諭知供相當擔保宣告
    假執行，核無不當，應予維持。上訴意旨指摘原判決不當，求予廢棄改判，為無
    理由，應予駁回其上訴。
六、本件事證已臻明確，兩造其餘攻擊防禦方法及上訴人聲請訊問證人黃大水、黃閂
    、黃仁勇、黃再枝、黃再添、黃菊花、黃振雲、黃倫、黃麗卿、黃笑、黃翰慈、
    黃糧、黃清潭（嗣於九十二年十二月十七日準備程序時捨棄該證人），經審核結
    果，均不足以影響判決結果，爰不一一論述及傳訊，附此敘明。
七、據上論結，本件上訴為無理由，依民事訴訟法第四百三十六條之一第三項、第四
    百四十九條第一項、第七十八條、第八十五條第一項前段，判決如主文。
中　　　華　　　民　　　國　　九十三　　年　　　三　　　月　　 十五 　　日
~B臺灣嘉義地方法院民事第一庭
~B　　審判長法官
~B　　　　　法官
~B　　　　　法官
右為正本係照原本作成。
本判決不得上訴。
中　　　華　　　民　　　國　　九十三　　年　　　三　　　月　　 十五 　　日
~B　　法院書記官
